【裁判字號】    99,簡上,121
【裁判日期】    990318
【裁判案由】    誣告
【裁判全文】
臺灣桃園地方法院刑事判決             99年度簡上字第121號
上  訴  人  臺灣桃園地方法院檢察署檢察官
被      告  甲○○
上列上訴人因被告誣告案件，不服本院刑事法庭於民國98年12月
30日所為之98年度桃簡字第3093號第一審刑事簡易判決（聲請簡
易判決處刑案號：98年度偵字第18035 號；移送併辦案號：98年
度偵字第10303 號），提起上訴，本院管轄之第二審合議庭判決
如下：
    主  文
原判決撤銷。
甲○○意圖他人受刑事處分，向該管公務員誣告，處有期徒刑
月。緩刑伍年。緩刑期間付保護管束，並應向指定之政府機關、
政府機構、行政法人、社區或其他符合公益目的之機構或團體，
提供貳佰貳拾小時之義務勞務，及應自民國玖拾玖年伍月壹日起
至民國壹佰零年肆月壹日止，按月於每月壹日向公庫支付新臺
幣貳仟伍佰元。
    事實及理由
一、本案犯罪事實及證據，除證據部分補充「被告甲○○於本院
    審理中之自白」外，均引用如附件之原審簡易判決書所載（
    含其所引用之檢察官聲請簡易判決處刑書）。
二、核被告甲○○所為，係犯刑法第169 條第1 項之誣告罪。原
    審予以論罪科刑，固非無見。惟查：按刑事審判旨在實現刑
    罰權分配之正義，故法院對於有罪被告之科刑，固為實體法
    上賦予法院得為自由裁量之事項，但此項職權之行使，並非
    得恣意為之，仍應受罪刑相當原則之支配，審酌刑法第57條
    所列各款應注意之事項及一切情狀為之，使輕重得宜，罰當
    其罪，以契合法律授權之目的及社會之法律感情。而「犯罪
    行為人違反義務之程度」及「犯罪所生之危害或損害」及「
    犯罪後之態度」，分別為刑法第57條第8 款、第9 款及第10
    款規定科刑時應審酌之情狀之一，法院量刑時，自應併加以
    審慎斟酌，以求量刑之妥適。經查：本案被告已明知車牌號
    碼2991－HD號自用小客車並非遭告訴人即大華當舖負責人乙
    ○○竊走，竟仍誣指告訴人犯罪，致告訴人無端遭受刑事追
    訴，自應受相當之非難，乃原審僅量處被告有期徒刑3 月，
    緩刑2 年，並僅需向指定之政府機關、政府機構、行政法人
    、社區或其他符合公益目的之機構或團體，提供100 小時之
    義務勞務，尚無法平撫告訴人所受損害，並修復雙方感情，
    難謂輕重得宜，罰當其罪。上訴人上訴意旨，循告訴人請求
    ，以上開具體事由指摘原判決量刑過輕，為有理由，應予撤
    銷改判。爰審酌被告明知上開車輛係因未如期償還其向大華
    當舖之借款，而遭告訴人委託他人取走，竟仍誣指告訴人涉
    犯竊盜罪嫌，所為實非足取，並耗費司法資源，惟兼衡其於
    犯後終能坦承犯行，態度尚可等一切情狀，量處如主文所示
    之刑。
三、次查：被告前未曾因故意犯罪而受有期徒刑以上刑之宣告，
    此有臺灣高等法院被告前案紀錄表在卷可稽，僅係因一時失
    慮致罹刑章，且於犯後終能坦承犯行，並一再表示悔意，復
    已與告訴人達成和解，取得告訴人之諒解，足見其經此刑之
    宣告後，應知警惕而無再犯之虞，而檢察官亦同意予以諭知
    緩刑，是本院認上開所宣告之刑以暫不執行其刑為當，爰依
    刑法第74條第1 項第1 款之規定，諭知緩刑5 年，惟併依同
    條第2 項第5 款、第4 款之規定，分別命被告應向指定之政
    府機關、政府機構、行政法人、社區或其他符合公益目的之
    機構或團體，提供220 小時之義務勞務（被告於為上開犯行
    後，刑法第74條第2 項第5 款雖經修正並公布施行，而擴大
    修正前所規定受服務者之範圍，惟依最高法院95年度第8 次
    刑事庭會議決議，緩刑應逕適用新法之規定，是就此尚無庸
    為新、舊法比較，附此敘明）；及另應自民國99年5 月1 日
    起至103 年4 月1 日止，按月於每月1 日向公庫支付新臺幣
    2,500 元，以啟自新。末被告受緩刑宣告因需執行刑法第74
    條第2 項第5 款所定之事項，故再依同法第93條第1 項第 2
    款之規定，諭知於緩刑期間付保護管束。
據上論斷，應依刑事訴訟法第455 條之1 第3 項、第369 條第 1
項前段、第373 條、第364 條、第299 條第1 項前段，刑法第74
條第1 項第1 款、第2 項第4 款、第5 款、第169 條第1 項、第
93條第1 項第2 款，判決如主文。
本案經檢察官馮浩庭到庭執行職務。
中    華    民    國    99    年    3     月    18    日
                    刑事第十庭  審判長法  官  江德民
                                      法  官  黃鏡芳
                                      法  官  蘇昌澤
以上正本證明與原本無異。
不得上訴。
                                      書記官  李佳穎
中    華    民    國    99    年    3     月    18    日
附錄論罪科刑依據之法條：
中華民國刑法第169條
（誣告罪）
意圖他人受刑事或懲戒處分，向該管公務員誣告者，處 7 年以
下有期徒刑。
意圖他人受刑事或懲戒處分，而偽造、變造證據，或使用偽造、
變造之證據者，亦同。

司法院資訊處製作；財團法人民間司法改革基金會備份。
